---
title: Flujo de trabajo en Git
author: ''
date: '2021-05-06'
slug: []
categories: ["Git", "R"]
tags: []
---


Muchas veces usamos _software_ sin entender totalmente como funciona. Cuando algo (inevitablemente) sale mal, creemos que nos merecemos los tormentos que sufrimos [Read the Fucking Manual!](https://es.wikipedia.org/wiki/RTFM)

En este post uso una de las _killer features_ de Git para seguir el ejemplo del [capítulo de flujos de trabajo de Mastering Shiny](https://mastering-shiny.org/action-workflow.html#case-study). Esta _feature_ son las branches (si bien otros SVNs tienen branches, Git las hace muy fáciles de usar).

Las branches permiten tener versiones independientes de el programa que estamos desarrollando. Esto me permite moverme fácilmente entre una versión y otra y experimentar interferir con el trabajo de otros miembros del equipo.

En este caso, trato de arreglar un _bug_, pero como mi idea original del problema se basa en un modelo mental incorrecto de la función que estoy usando, introduzco un montón de cambios innecesarios y/o contraproducentes en el proceso de aclarar ese malentendido en mi mente.

Trabajar en una _branch_ de Git me permite experimentar y una vez que llego a la solución correcta quedarme solo con los cambios que necesito, y descartar todos los cambios que no eran necesarios para la solución final. 

El ejemplo es una app con un selector para elegir la región y listar los registros del archivo de `csv` que pertenecen a esa región.



## El ejemplo.


```{bash echo=FALSE, results='hide'}
cd app
cp app_0.R app.R
git init
git add -A
git commit -m "Initial commit"

```


```{r eval=FALSE}
library(shiny)
library(readr)

sales <- readr::read_csv("https://raw.githubusercontent.com/hadley/mastering-shiny/master/sales-dashboard/sales_data_sample.csv")
sales <- sales[c(
    "TERRITORY", "ORDERDATE", "ORDERNUMBER", "PRODUCTCODE",
    "QUANTITYORDERED", "PRICEEACH"
)]

ui <- fluidPage(
    selectInput("territory", "territory", choices = unique(sales$TERRITORY)),
    tableOutput("selected")
)
server <- function(input, output, session) {
    selected <- reactive(sales[sales$TERRITORY == input$territory, ])
    output$selected <- renderTable(head(selected(), 10))
}

# Run the application 
shinyApp(ui = ui, server = server)
```

Si pegás el código en RStudio y corrés la app, ves que hay un montón de `NAs`. El problema está muy bien explicado en el capítulo de Hadley que mencioné antes. 

Entramos al directorio de la app y chequeamos el estado de Git:
```{bash}
# Bash
cd app
git status
git log --oneline
```
Solo está el commit inicial. 

El problema está en esta expresión:

```{r eval=FALSE}
sales[sales$TERRITORY == input$territory, ]
```

Cuando `sales$TERRITORY` es `NA`, `sales$TERRITORY == input$territory` es `NA` y `sales[NA]` da una fila de `NAs`.

Vamos a usar `subset` para arreglarlo, pero primero hago un branch.
```{bash}
cd app
git checkout -b demasiados_nas

```


```{bash}
cd app
cp app_1.R app.R
```

<!-- Miro GIT -->
```{bash}
cd app
git status
git diff

```

[Acá](https://www.atlassian.com/git/tutorials/saving-changes/git-diff) hay más información sobre como leer esta salida. Muestra 7 líneas a partir de la línea 12. Las que empiezan con `-` son la versión anterior, y la que empieza con `+` la nueva. Commiteo el cambio y sigo.



```{bash}
cd app
git add app.R
git commit -m "Usa subset en vez de =="
```
Pero ahora me encuentro con otro problema. Como dice Hadley, los `NA` son infecciosos. Eso implica que `sales$TERRITORY == NA` es siempre `NA`, por lo si elegimo NA en el dropdown vamos a subsetear por un vector de `NA`:

```{r echo=FALSE, include=FALSE}
sales <- readr::read_csv("https://raw.githubusercontent.com/hadley/mastering-shiny/master/sales-dashboard/sales_data_sample.csv")
sales <- sales[c(
    "TERRITORY", "ORDERDATE", "ORDERNUMBER", "PRODUCTCODE",
    "QUANTITYORDERED", "PRICEEACH"
)]
```


```{r}
subset(sales, TERRITORY == NA)
```

Para solucionar eso, podemos usar `%in%`:

```{r}
subset(sales, TERRITORY %in% c("EMEA"))
```

```{bash include=FALSE}
cd app 
cp app_2.R app.R

```

Commiteamos el resultado.
```{bash}
cd app
git add app.R
git commit -m "Usa %in% en vez de == en subset"
```

Y mergear a master
```{bash}
cd app
git checkout master
git merge demasiados_nas
git log --all --decorate --oneline --graph

```

## Plot Twist

Bueno acá viene lo mejor, en el archivo original,  `NA` no es `NA` de R, sino "NA" de North America. `r emo::ji("person_facepalming")`. Estuvimos todo el tiempo atrás de la pista incorrecta. En realidad `sales` no tiene `NA` en la variable `TERRITORY`.

La solución correcta es especificar los NAs en la llamada a `read_csv`, para que no confunda "NA" con `NA`.

```{r eval=FALSE}
sales <- readr::read_csv("https://raw.githubusercontent.com/hadley/mastering-shiny/master/sales-dashboard/sales_data_sample.csv", na = "")

```

Pero ahora tenemos toda nuestra app plagada de cambios que hicimos cuando no entendíamos el problema! 

Vamos a usar Git para arreglar este problema. Usammos `git reset` para volver `master` dos commits para atrás. Así, `master` apunta al commit donde empezó el problema.
```{bash}
cd app
git reset --hard HEAD~2
git checkout -b no_hay_nas_en_territory

```

Hacer los cambios
```{bash include=FALSE}
cd app
cp app_3.R app.R
```

```{bash}
cd app
git status
git diff
```

La línea que había que cambiar era la 7!
```{bash}
cd app
git add app.R
git commit -m "Agrega argumento na a la llamada a read_csv"
git log --all --decorate --oneline --graph

```

Ahora tengo que mergeamos estos estos cambios con master. 

```{bash}
cd app
git checkout master
git merge no_hay_nas_en_territory
git log --all --decorate --oneline --graph

```


```{bash include=FALSE}
# Sacar el repo para que Netlify no moleste
cd app
rm -rf .git
```

