---
title: "Geometría con ggplot"
author: Rafa
date: '2017-08-16'
slug: ggplot-geometria
categories: []
tags: ["vis", "R", "ggplot"]
description: "Exploramos algunas funciones geométricas con ggplot"
---


```{r setup, include=FALSE}
knitr::opts_chunk$set(echo = TRUE, 
                      warning = FALSE,
                      message = FALSE, 
                      cache = TRUE)

library(knitr)
```

`ggplot` es el estándar para visualización de datos en R. Siempre quise explorar si podía servir para hacer diagramas más conceptuales. En este post uso `ggplot` para dibujar algunas formas geométricas.

Para dibujar el gráfico de una función, podemos usar `stat_function`. En el primer gráfico, dibujo $sin(x)$ y $cos(x)$. Especifico `aes(colour = "sin(x)")` para que el color de ese cada `geom` quede ligado al texto correcto en la leyenda.

`geom_segment` y `scale_x_continuous` permiten especificar la posición y etiqueta de las guías.

Este post de stackoverflow sobre [como poner letras griegas en ggplot](https://stackoverflow.com/questions/5293715/how-to-use-greek-symbols-in-ggplot2) explica como poner caractéres del alfabeto griego en los ejes usando `expression()`.


```{r, warning = FALSE, message= FALSE}
library(tidyverse)
library(ggplot2)
theme_set(theme_minimal())

# Crear etiquetas para eje x
lbls <- c( expression(-2 * pi),
           expression(-3 * pi / 2),
           expression(- pi),
           expression(-pi/2),
           0,
           expression(pi/ 2),
           expression(pi),
           expression(3 * pi /2),
           expression(2 * pi)
           )


# Gráfico
ggplot(data_frame(x = c(-7, 7)), aes(x = x)) +
  stat_function(fun = function(x) { sin(x) }, 
                geom = "line", 
                linetype = "dashed", 
                size = 1,
                aes(colour = "sin(x)")) +
  stat_function(fun = function(x) { cos(x) },
                linetype = "dashed",
                size = 1,
                aes(colour = "cos(x)")
                ) +
  scale_x_continuous(
    breaks = seq(-2 * pi, 2*pi, pi/2),
    labels = lbls
  ) + 
  labs(x = "x", y = "y") + 
  geom_segment(aes(x=-7, xend = 7, y=0, yend=0), 
               size = 0.5,
               arrow = arrow(length = unit(0.2, "cm"))) + 
  geom_segment(aes(x=0, xend=0, y=-1, yend=1.2),
               size = 0.5,
               lineend = "butt",
               arrow = arrow(length = unit(0.2, "cm"))) + 
  labs(title = "Funciones Trigonométricas") + 
  theme(
    plot.title = element_text(hjust = 0.5),
    legend.title = element_blank(),
  ) 
```
 
## Círculo

`stat_fun` resuelve el problema de graficar funciones, pero no sirve cuando queremos graficar otro tipo de objeto. La ecuación de un círculo es 

$$ (x-h)^2+(y-k)^2=r^2 $$

donde $(h, k)$ es el centro y $r$ el radio. Escribir esta ecuación explícitamente como una función puede resultar complicado.

[Este post en Stack Overflow](https://stackoverflow.com/questions/6862742/draw-a-circle-with-ggplot2) explica como graficar una función en forma paramétrica usando `annotate`.


```{r}
library(ggplot2)
library(latex2exp)

center <- c(x=3, y=1)
#pt1 <- c(x=1, y=1)
#pt2 <- c(x=5, y=1)
pt3 <- c(x=3, y=3)
pt4 <- c(x=3, y=-1)
pts <- dplyr::bind_rows(center,pt3, pt4)
radius <- 2
t <- seq(0, 2*pi, length.out = 100)

g <- ggplot() + 
  geom_segment(aes(x=-1, xend = 6, y=0, yend=0),
               size = 0.5,
               arrow = arrow(length = unit(0.2, "cm"))) + # Eje X
  geom_segment(aes(x=0, xend=0, y=-1, yend=4),
               size = 0.5,
               lineend = "butt",
               arrow = arrow(length = unit(0.2, "cm"))) + # Eje Y
  annotate("path", 
           x = center[1] + radius * cos(t),
           y = center[2] + radius * sin(t)) + 
  geom_point(data = pts, aes(x=x, y =y)) + 
  geom_text(data = pts,
            parse = TRUE,
            nudge_y = 0.2,
            aes(x=x, y=y, label = paste0("list(", x ,",", y, ")"))) +
  annotate("point", x=1, y=1) + 
  annotate("text", x=1.25, y=1, label="1,1") + 
  annotate("point", x=5, y=1) + 
  annotate("text", x=4.75, y=1, label="5, 1") + 
  labs(x="", y="") + 
  ggtitle(TeX("(x-3)^2+(y-1)^2=4")) + 
  coord_fixed()
g
```


## Parábola
Una parábola es un conjunto de puntos que equidista de una línea (directriz) y un punto (foco). Estos puntos satisfacen:

$(x-h)^2=4p(y-k),\, (p \neq 0)$

El vértice de la parábola está en $(h,k)$ y la directriz $y=k-p$. El foco está en $(h, k+p)$ si la parábola es abierta hacia arriba.


### Ejemplo
$x^2=16y$ es una parábola con vértice en $(0,0)$, $p = 4$ y foco en $(0,4)$.

```{r g_2}
focus <- list(x=0, y=4, lab = "Foco")
vertex <- list(x=0, y=0, lab = "Vértice")
notable_points <- bind_rows(focus, 
                            vertex)
pt <- data_frame(x=5, y=round(5^2/16, 2))

p <- ggplot(data_frame(x=0), aes(x=x)) +
  geom_segment(aes(x=-9, xend = 9, y=0, yend=0),
               size = 0.5,
               arrow = arrow(length = unit(0.2, "cm"))) + # Eje X
  geom_segment(aes(x=0, xend=0, y=-5, yend=10),
               size = 0.5,
               lineend = "butt",
               arrow = arrow(length = unit(0.2, "cm"))) + # Eje Y
  stat_function(fun = function(x) { x^2 / 16}) + 
  xlim(-9, 9) + 
  ylim(-5, 10)

x <- 5

g_2 <- p +
  geom_point(data = notable_points, aes(x=x, y=y)) + 
  geom_text(data=notable_points, 
            size = 3,
            nudge_y = 1.25,
            nudge_x = 1.25,
            aes(label = paste0(lab, "\n(", x, ",", y, ")"), 
                x = x, y = y)) + 
  geom_hline(yintercept = -4, linetype = "dashed") + 
  annotate("text", x= 3, y= -3.3, label = "Directriz", size = 3) +
  ggtitle(TeX('$y=x^2/16$')) + 
  theme(
    plot.title = element_text(hjust = 0.5)
  ) + geom_point(data = pt, aes(x=x, y=y)) + 
  geom_segment(aes(x= focus$x, y=focus$y, xend=pt$x, yend=pt$y),
               linetype = "dashed") + 
  geom_segment(aes(x=pt$x, y=pt$y, xend=pt$x, yend = -4),
               linetype = "dashed") + 
  annotate("text", 
           label = "phantom(0) == phantom(0)", 
           parse = TRUE,
           angle = 60,
           size = 5,
           x = 2.5, y= 2.85) + 
  annotate("text", 
           label = "phantom(0) == phantom(0)", 
           parse = TRUE,
           size = 5,
           x = 5, y= -2)
g_2
```

Todos los puntos de la parábola estan a la misma distancia del foco que de la directriz. 


## Una parábola con eje horziontal
Dibujar una parábola con eje vertical es simple porque podemos usar `stat_fun`. Pero si queremos dibujarlas con eje horizontal no podemos escibir los puntos de la parábola como un función y pasarsela a `stat_function`.


La ecuación $y^2+6y+8x+25 = 0$ no parece una parábola, pero si completamos el cuadrado:

\begin{align}
y^2+6y+8x+25 &= 0\\
y^2+6y+9+8x+25-9  &= 0\\
(y+3)^2 &= -16-8x\\
(y+3)^2 &= 4(-2)(x+2)
\end{align}


Es una parábola con vértice $(-2, -3)$, p es $-2$, el foco $(-4,-3)$ la directriz es $x=0$. 

Pero como la orientación de esta parábola es horizontal, no es una función. Cómo la graficamos con `ggplot`?

Si despejamos $y$ en función de $x$, obtenemos dos funciones:
\begin{align}
(y+3)^2 &= (-8)(x+2)\\
y     &= -3 \pm \sqrt{-8(x+2)}\\
y_1  &=-3 + \sqrt{-8(x+2)}\\
y_2 &=-3 - \sqrt{-8(x+2)}\\
\end{align}

Podemos graficar $y1$ y $y2$:
  
```{r g_3}
x <- seq(-5, 0, length.out=1e3)
lbs <- list(bquote(-3 + sqrt(-8*(x+2))), # investigar bquote!
            bquote(-3 - sqrt(-8*(x+2))))

g_3 <- ggplot(data_frame(x=x), 
            aes(x=x, color = color)) + 
  stat_function(data = data_frame(x=x, color = factor(1)),
                fun = function(x) { -3 + sqrt(-8*(x+2)) }) + 
  stat_function(data = data_frame(x=x, color = factor(2)),
                fun = function(x) { -3 - sqrt(-8*(x+2)) }) + 
  scale_color_manual(labels = lbs,
                     name = "",
                     values = c(scales::hue_pal()(2)[1], 
                                scales::hue_pal()(2)[2])) + 
  geom_hline(yintercept = 0) + 
  geom_vline(xintercept = 0)
g_3
```




