---
title: Tidy Vargas Llosa
author: Rafa
date: '2017-12-20'
slug: tidy-vargas-llosa
categories: []
tags: []
draft: false
---
```{r echo = FALSE}
knitr::opts_chunk$set(echo = TRUE, message = FALSE, warning=FALSE)

suppressPackageStartupMessages(library(dplyr))
suppressPackageStartupMessages(library(tidyr))
library(wordcloud)
library(ggplot2)
library(tidytext)
library(stringr)
library(forcats)
library(wordcloud)
library(tibble)
theme_set(theme_bw())
```

```{r echo = FALSE}
# Nombres de los archivos y los libros
libros <- tribble(
  ~file,                                                 ~title,                             ~year,
  "time_of_the_hero.txt",                         "Time of the Hero",                         1963,
  "conversation_in_the_cathedral.txt",            "Conversation in the Cathedral",            1969,
  "captain_pantoja_and_the_special_service.txt",  "Captain Pantoja and the Special Service",  1973,
  "aunt_julia_and_the_scriptwriter.txt",          "Aunt Julia and the Scriptwriter",          1977,
  "war_of_the_end_of_the_world.txt",              "War of the End of the World",              1981,
  "real_life_of_alejandro_mayta.txt",             "Real Life of Alejandro Mayta",             1984 ,
  "storyteller.txt",                              "The Storyteller",                          1987 ,
  "a_fish_in_the_water.txt",                      "A Fish in the Water",                      1993,
  "death_in_the_andes.txt" ,                      "Death in the Andes",                       1994,
  "notebooks_of_don_rigoberto.txt",               "Notebooks of Don Rigoberto",               1997,
  "feast_of_the_goat.txt",                        "Feast of the Goat",                        2000,
  "way_to_paradise.txt",                          "Way to Paradise",                          2003,
  "bad_girl.txt",                                 "Bad Girl",                                 2006,
  "dream_of_the_celt.txt",                        "Dream of the Celt",                        2010,
  "discrete_hero.txt",                            "Discrete Hero",                            2013
)

mvll_tidy <- readRDS('../../public/data/mvll_tidy.rds') %>%
  unnest_tokens(word, text)
```
# Vargas Llosa

Mario Vargas Llosa es uno de mis novelistas preferidos. El año pasado releí varios de sus libros y escribí [algunos reviews](https://rlabuonora74.wordpress.com/). En este post aplico algunas de las técnicas de [este libro](https://www.tidytextmining.com/) a las novelas.

# Datos

Para este proyecto, conseguí todas las novelas de Vargas Llosa en Inglés en formato digital (epub, mobi) y las convertí a texto.

El primer paso para analizar texto es estructurarlo para el análisis. Este proceso se llama tokenización, porque implica separar el texto en "tokens", pequeñas unidades de análisis. En este caso vamos a trabajar con texto tokenizado en palabras. El proceso de tokenización también puede incluír convertir las palabras a minúsculas y sacar las puntuaciones.

# Wordcloud

El análisis más básico de texto on R se llama WordCloud, y grafica las palabras más usadas en el texto analizando con el tamaño de la fuente proporcional a la frecuencia en que aparecen los términos.

Para hacer un WordCloud para una novela concreta, filtramos el data frame para que tenga solo el texto de la novela, y usamos `anti_join` para sacar las stop words. Las `stop words` son palabras como "la" y "de". Suelen ser las palabras más usadas, pero no tienen información sobre el contenido del texto, por lo que es conveniente sacarlas.

Los otros tokens que llaman la atención en este análisis son los nombres de los personajes. Rigoberto y Lucrecia son los tokens más usados en Los cuadernos de don Rigoberto.





```{r}

s <- mvll_tidy %>% 
  filter(title == "Notebooks of Don Rigoberto" ) %>%
  filter(!str_detect(word, "\u2019")) %>% # remove didn't, they're, etc.
  anti_join(stop_words) %>%
  count(word, sort = TRUE) %>% 
  with(wordcloud(word, n, max.words = 40))

```
 






# Palabras características de cada libro


Otro análisis similar es el índice de tf-idf. Esta métrica busca extraer los términos más característicos de un texto. EXPLICAR METRICA.
```{r}
book_words <- mvll_tidy %>%
  count(title, word, sort = TRUE) %>%
  ungroup %>%
  bind_tf_idf(word, title, n)

plt <- book_words %>%
  arrange(desc(tf_idf)) %>%
  mutate(word = factor(word, levels = rev(unique(word))))



plt %>%
  filter(title %in% libros$title[10:13]) %>%
  group_by(title) %>%
  top_n(10) %>%
  ungroup %>%
  ggplot(aes(word, tf_idf, fill = title)) +
  geom_col(show.legend = FALSE) +
  labs(x = NULL, y = "tf-idf") + 
  facet_wrap(~title, ncol = 2, scales="free") + 
  coord_flip()

```

# Sentiment Analysis

El análisis de sentimiento busca crear métricas para que tan positivo o negativo es el texto que estamos analizando.  Para eso, necesitamos un "léxico", una base de datos con palabras y sus sentimientos correspondientes. Bing es uno de los léxicos disponibles, y para cada palabra define si es positivo o negativo:

```{r}
head(get_sentiments("bing"))
```

Para analizar el texto de las novelas, usamos el léxico para determinar si cada palabra es positiva o negativa. Después tomamos unidades de 80 líneas y calculamos `sentiment` como la diferencia entre la cantidad de palabras positivas y negativas. Esto nos da una métrica de que tan positivas son las palabras usadas en esa parte del texto.

Una cosa importante a tener en cuenta al usar esta técnica es que analiza los tokens individualmente y no entiende la estructura del texto. Esto implica que la métrica no entiende que un texto como 

> "esto no es bueno"

tiene sentimientos positivos, porque "esto", "no" y "es" tienen sentimientos neutros (no está en el léxico) y "bueno" tiene sentimientos positivos.

```{r}

mvll_sentiment <- mvll_tidy %>% 
   filter(title %in% c("Aunt Julia and the Scriptwriter",
                       "Conversation in the Cathedral",
                       "A Fish in the Water",
                       "Feast of the Goat",
                       "Notebooks of Don Rigoberto",
                       "Bad Girl")) %>%
  inner_join(get_sentiments("bing")) %>% 
  count(title, index = line %/% 80  , sentiment) %>%
  spread(sentiment, n) %>%
  mutate(sentiment = positive - negative)


ggplot(mvll_sentiment, aes(index, sentiment, fill=title)) + 
  geom_col() + 
  facet_wrap(~title, ncol = 2, scales = "free_x") + 
  guides(fill=FALSE)

```


En, Vargas Llosa usa pocas palabras con sentimientos positivos. Esta visualización también identifica momentos particularmente buenos o malos en las novelas:
