---
title: Personas y lugares en las novelas de Mario Vargas Llosa
author: 'Rafa'
date: '2019-10-15'
slug: personas-y-lugares-vargas-llosa
categories: []
tags: ["nlp", "R", "spacyR"]
description: "Uso spacyR para visualizar los personajes y los lugares con más menciones en dos novelas de Mario Vargas Llosa."
---

`spacyR` es una interfaz para usar una librería de NLP de python -spacy- desde R. En este post exploro un poco como detectar nombres de personas y de lugares usando esta librería para analizar cuáles son los personajes principales en cada capítulo de una novela, y donde se desarrolla cada capítulo.

```{r results='hide', warning=FALSE, message=FALSE, echo = FALSE}
# usar el ejecutable correcto de python
Sys.setenv(
  "RETICULATE_PYTHON"="/Users/rlabuonora/anaconda3/envs/spacy_condaenv/bin/python")

knitr::opts_chunk$set(warning = FALSE, message = FALSE)
# Cargar librerías
library(spacyr)
library(ggplot2)
library(dplyr)
library(stringr)

# Setear el tema para los plots

theme_set(theme_minimal() + 
            theme(
              plot.title = element_text(hjust = 0.45),
              plot.subtitle = element_text(hjust = 0.45)
            ))


```

## Corpus

A partir del texto de las novelas (en inglés), creo un data frame con una línea por fila y columnas con el texto y el capítulo al que corresponde cada línea.

```{r}
bad_girl_url <- "https://raw.githubusercontent.com/rlabuonora/mvll_nlp/master/txt/bad_girl.txt"
bad_girl_raw <- readLines(bad_girl_url, encoding = "UTF-8")

bad_girl_lines <- tibble(text = bad_girl_raw) %>%
  mutate(chapter = str_detect(text, "\\d{1,2}.?$"), # Detect 1, 2, 3 ..7
         chapter = cumsum(chapter)) %>%  # cumsum o fill
  tibble::rowid_to_column(var="doc_id")
```


## Spacy

Una vez que importé el texto de la novela, uso `spacy_parse` para detectar las __named entities__. Una __named entity__ es una entidad que aparece mencionada en el texto.

`Spacy` usa un algoritmo para detectar cuáles _tokens_ en el texto pertenecen a una entidad y de que tipo de entidad se trata.

```{r}
bad_girl_parsed <- spacy_parse(bad_girl_lines$text, lemma = FALSE, entity = TRUE, nounphrase = TRUE)

ents <- entity_extract(bad_girl_parsed, type = "all") %>% 
  mutate(doc_id = as.numeric(str_extract(doc_id, "\\d{1,4}"))) %>% 
  left_join(select(bad_girl_lines, chapter, doc_id))

head(ents)
```

El data frame `ents` tiene un `doc_id` que nos permite vincular estos resultados con el input original (donde tenemos a què capítulo pertence cada frase, el nombre de la entidad detectada, y el tipo de entidad detectada.)

# Visualización

Para la visualizión del resultado, veamos cuáles son las entidades de tipo _persona_ y _lugar_ más nombradas en cada capítulo:
```{r}
personas_por_capitulo <- ents %>% 
  filter(entity_type  == "PERSON") %>% 
  filter(!entity %in% c("’s")) %>% # sacar entidades mal clasificadas
  group_by(chapter, entity) %>% 
  summarize(mentions = n()) %>% 
  arrange(chapter, -mentions) %>% 
  top_n(5, mentions) # Los 5 personajes más mencionados

personas_por_capitulo %>% 
  ggplot(aes(entity, mentions, fill = entity)) +
  geom_col() +
  coord_flip() +
  facet_wrap(~chapter, scales="free_y") + 
  guides(fill=FALSE) +
  labs(y="Menciones", x="Personajes", 
       title = "Travesuras de la Niña Mala",
       subtitle="Personajes más mencionados por capítulo")
```

Ahora hacemos lo mismo pero nos quedamos con las entidades de tipo _GPE_: (_Geopolitical Entity_).

```{r}
lugares_por_capitulo <- ents %>% 
  filter(entity_type  == "GPE") %>% # GPE => Geopolitical Entity
  filter(!entity %in% c("Salomón", "Alberta", "’s", 
                        "Mitsuko", "Elena")) %>% # Sacar ents mal clasificadas
  group_by(chapter, entity) %>% 
  summarize(mentions = n()) %>% 
  arrange(chapter, -mentions) %>% 
  top_n(5, mentions)

lugares_por_capitulo %>% 
  ggplot(aes(entity, mentions, fill = entity)) +
  geom_col() +
  coord_flip() +
  facet_wrap(~chapter, scales="free_y") + 
  guides(fill=FALSE) +
  labs(y="Menciones", x="Lugares", 
       title = "Travesuras de la Niña Mala",
       subtitle="Lugares más mencionados por capítulo")
       
       
```

