---
title: Las Vacunas Salvan Vidas
author: ''
date: '2020-03-25'
slug: vacunas
categories: []
tags: []
images: []
---
```{r, include=FALSE}
library(tidyverse)

```

Este es mi primer post sobre tidy tuesday. Este proyecto, creado por [Thomas Mock](https://twitter.com/thomas_mock), publica un data set todo los martes y invita a los participantes a postear una visualización usándolo.

Para esta semana se publicaron tres juegos de datos provenientes de [este blog post](https://simplystatistics.org/2019/08/28/you-can-replicate-almost-any-plot-with-ggplot2/). La idea es mostrar el poder de `ggplot` para reproducir visualizaciones que encontró el autor por ahí.


# El efecto de la vacuna contra el sarampión

```{r}

# Measels
# devtools::install_github("rafalab/dslabs")
library(dslabs)
diseases <- dslabs::us_contagious_diseases

# Research!
jet.colors <- colorRampPalette(c("#F0FFFF", "cyan", "#007FFF", "yellow", "#FFBF00", "orange", "red", "#7F0000"), bias = 2.25)


diseases %>% 
  filter(disease == "Measles") %>% 
  filter(!state %in% c("Hawaii", "Alaska")) %>% 
  mutate(rate = count / population * 10000 * 52 / weeks_reporting) %>% 
  mutate(state = reorder(state, desc(state))) %>% 
  ggplot(aes(year, state, fill=rate)) + 
  geom_tile(color = "white") + 
  scale_fill_gradientn(colors = jet.colors(16), na.value = "white", name = "Tasa") + ## research!
  scale_x_continuous(expand = c(0, 0)) + 
  labs(x = "", y = "", title = "Sarampión", subtitle = "Enfermos cada 10000 habitantes") +
  geom_vline(xintercept = 1963) + 
  annotate(geom = "text", x=1970, y = 50, label = "Introducción de la vacuna") + 
  theme_minimal() + 
  coord_cartesian(clip = 'off') + 
  theme(
    legend.position = "bottom",
  )
```




